臺灣高等法院刑事判決
110年度上易字第187號
上  訴  人  臺灣新竹地方檢察署檢察官
被      告  陳希宣




上列上訴人因被告詐欺案件，不服臺灣新竹地方法院108年度易
字第990號，中華民國109年12月17日第一審判決（起訴案號：臺
灣新竹地方檢察署108年度偵字第9810號），提起上訴，本院判
決如下：
    主  文
上訴駁回。
    犯罪事實
一、乙○○基於意圖為自己不法所有之詐欺取財犯意，於民國108
    年6月2日下午2時許，在新竹縣○○市○○○路00○00號欣悅田法
    式點心有限公司2樓，向甲○○佯稱可投資比特幣投資平台、
    玩美股、炒期貨等方式獲利，每投資新臺幣（下同）10萬元
    ，每週二至五可獲利3,000元至4,000元，保證獲
    利，並可隨時贖回本金，又投資100萬元可獲贈一部車等語
    ，致甲○○陷於錯誤，旋於同日交付30萬元給乙○○。嗣乙○○於
    108年6月4日、同年月6日、同年月7日，分別匯款1萬1,000
    元、1萬元、1萬元至甲○○之中華郵政苗栗府前郵局帳號0000
    0000000000號帳戶後，即未再支付投資紅利，甲○○發覺有異
    後，要求乙○○在同年6月底贖回本金，迄今仍分文未獲，始
    知受騙。
二、案經甲○○訴由苗栗縣政府警察局頭份分局函轉新竹縣政府
    警察局竹北分局報告臺灣新竹地方檢察署檢察官偵查起訴。
    理  由
壹、證據能力部分：
一、按被告以外之人於審判外之言詞或書面陳述，除法律有規定
    者外，不得作為證據。另按被告以外之人於審判外之陳述，
    雖不符合同法第159條之1至第159條之4之規定，然經當事人
    於審判程序同意作為證據，法院審酌該言詞陳述或書面陳述
    作成時之情況，認為適當者，亦得為證據。當事人、代理人
    或辯護人於法院調查證據時，知有第159條第1項不得為證據
    之情形，而未於言詞辯論終結前聲明異議者，視為有前項同
    意，刑事訴訟法第159條第1項、第159條之5分別定有明文。
    該條立法意旨在於傳聞證據未經當事人之反對詰問予以核實
    ，原則上先予排除，惟若當事人已放棄反對詰問權，於審判
    程序中表明同意該等傳聞證據可作為證據；或於言詞辯論終
    結前未聲明異議，基於尊重當事人對傳聞證據之處分權，及
    證據資料愈豐富，愈有助於真實發見之理念，且強化言詞辯
    論主義，使訴訟程序得以順暢進行，上開傳聞證據亦均具有
    證據能力。查本件被告以外之人於審判外之言詞或書面陳述
    屬傳聞證據部分，檢察官、被告於本院準備程序中表示同意
    有證據能力，且迄於言詞辯論終結前亦未聲明異議，復本院
    認其作成之情形並無不當情形，經審酌後認為適當，均應認
    於本案有證據能力。
二、另本件認定事實引用之卷內其餘非供述證據部分，與本案均
    有關連性，亦無證據證明係實施刑事訴訟程序之公務員以不
    法方式所取得，依刑事訴訟法第158條之4之反面解釋，當有
    證據能力，復於本院審理時，提示並告以要旨，使檢察官、
    被告充分表示意見，自得為證據使用。
貳、實體方面
一、認定犯罪事實所憑證據及認定之理由
　㈠被告乙○○於犯罪事實一所載時地詐騙告訴人甲○○取得30萬元
    之事實，業據告訴人於警詢、偵訊指訴及原審具結證述歷歷
    （見竹檢108年度偵字第9810號卷《下稱偵9810卷》第7至10、
    43至44頁，原審卷第29至31、166至167、203、223至242頁
    ），核與證人劉沅馨於原審具結證述情節相符（見原審卷第
    242至255頁）。
　㈡並有告訴人甲○○之郵局存摺交易明細與封面（見偵9810卷第1
    6至17頁）；委任代操作外幣保證金交易契約範本（見偵981
    0卷第18至20頁）；被告與告訴人間LINE對話照片13張（見
    偵9810卷第21至33頁）；苗栗縣警察局頭份分局頭份派出所
    受理各類案件紀錄表、受理刑事案件報案三聯單（見偵9810
    卷第34至35頁）；告訴人提出之對話錄音譯文及網路相似詐
    騙資料（見偵9810卷第49至71、72至77頁）；告訴人提出之
    對話紀錄（見原審卷第33頁）附卷可稽。是認證人即告訴人
    之上開指訴、證述內容，具有憑信性，堪足採信。
　㈢另據被告於原審審理中、本院準備程序中自白認罪（見原審
    卷第272、276頁，本院卷第41頁）。至被告於本院審理中空
    言否認犯行，辯稱：自己也是投資人，告訴人確實有收到獲
    利，告訴人在6月底要贖回本金，因為我的帳戶也被鎖起來
    ，我不知道我帳戶裡面有多少錢，所以這段期間我沒有辦法
    跟告訴人確認何時可還她本金云云。惟查：告訴人交付金額
    已有1年餘，不論是被告所稱隨時贖回、或委任代操作外幣
    保證金交易契約範本所載之3個月，告訴人已有贖回之權利
    ，被告推諉責任予告訴人之贖回時點，顯不可取；參以被告
    於警詢時供稱30萬元交給身分不詳之人、於偵查中供稱交給
    劉姓香港籍網友、原審供稱交給臺中的楊先生云云（見偵98
    10卷第4至5、46頁，原審卷第115頁），復於本院辯稱：帳
    戶被鎖住云云，可見被告對於金錢流向、運作供詞不一，益
    徵被告以不明金流作為推諉責任之藉詞，難予採信，本院認
    被告空言否認犯罪，顯無足採信。
　㈣綜上，本案事證明確，被告上開犯行，堪予認定，自應依法
    予以論科。
二、論罪 
　　核被告所為，係犯刑法第339條第1項之詐欺取財罪。
三、駁回上訴之理由
　㈠原審以被告詐欺取財犯行之罪證明確，適用刑法第339條第1
    項規定，以行為人責任為基礎，審酌被告利用告訴人對其的
    信任關係，以不實的投資名目向告訴人詐得30萬元，東窗事
    發後不斷推拖其詞還款，於本案偵審期間飾詞狡辯否認犯罪
    （於警詢時供稱30萬元交給身分不詳之人，於偵查中供稱交
    給劉姓香港籍網友。於緝獲調查時供稱交給住臺中的楊先生
    云云），雖被告最終於原審審理時坦認犯行，難謂全無悔悟
    之心，惟觀其歷次供述及應訊態度，尚難認其有何積極作為
    來解決與告訴人間之糾紛，迄今未獲得告訴人之諒解，所為
    實不足取；被告前未曾犯罪經法院判決判處罪刑一情，有本
    院被告前案紀錄表1紙為憑，素行尚可，兼衡其於原審審理
    時自陳國中畢業之智識程度，無固定工作，打零工，平均月
    入2萬元初頭，離婚，育有1名未成年子女之家庭經濟狀況等
    一切情狀，量處有期徒刑6月，並諭知以1千元折算1日之易
    科罰金折算標準。另說明被告詐得告訴人交付之30萬元，扣
    除已匯還3萬1000元後，尚餘26萬9000元，依刑法第38條之1
    第1項前段、第3項規定，宣告沒收，於全部或一部不能沒收
    或不宜執行沒收時，追徵其價額。經核其認事、用法並無違
    法或不當，業已斟酌刑法第57條各款所列情狀，量刑之宣告
    亦稱妥適，而未逾越法定刑度，符合比例原則。
  ㈡按刑事審判旨在實現刑罰權之分配的正義，故法院對有罪被
    告之科刑，應符合罪刑相當之原則，使輕重得宜，罰當其罪
    ，以契合社會之法律感情，此所以刑法第57條明定科刑時應
    審酌一切情狀，尤應注意該條所列10款事項以為科刑輕重之
    標準，俾使法院就個案之量刑，能斟酌至當。而量刑輕重係
    屬事實審法院得依職權自由裁量之事項，苟已斟酌刑法第57
    條各款所列情狀而未逾越法定刑度，不得遽指為違法，最高
    法院72年度台上字第6696號判決先例可資參照。查原判決
　　關於科刑之部分，則已依刑法第57條各款所列情狀加以審酌
    ，客觀上並無明顯濫權或失之過重之情形，亦未違反比例原
    則，核無違法或不當之處，檢察官上訴認原判決量刑過輕，
    為無理由，應予駁回。
據上論斷，應依刑事訴訟法第368條，判決如主文。
本案經檢察陳興男官提起公訴，檢察官翁旭輝提起上訴，檢察官
陳正芬到庭執行職務。
中　　華　　民　　國　　110 　年　　4 　　月　　8 　　日
              　  刑事第二十三庭審判長法　官  許永煌
　　　　　　　　　　　　　　　　　    法　官  吳定亞
　　　　　　　　　　　　　　　　　    法　官  黃美文
以上正本證明與原本無異。
不得上訴。
                                　    書記官  彭威翔
中　　華　　民　　國　　110 　年　　4 　　月　　9 　　日
 附錄：本案論罪科刑法條全文
中華民國刑法第339條第1項
意圖為自己或第三人不法之所有，以詐術使人將本人或第三人之
物交付者，處5年以下有期徒刑、拘役或科或併科50萬元以下罰
金。